臺灣高等法院臺中分院民事判決　九十三年度上字第五八號
　　　上　訴　人　甲○○
　　　法定代理人　丙○○
　　　訴訟代理人　楊榮富律師
　　　複　代理人　朱從龍律師
　　　被　上訴人　乙○○
右當事人間請求損害賠償事件，上訴人對於中華民國九十二年十一月二十八日臺灣臺
中地方法院九十一年度重訴字第一三五○號第一審判決提起上訴，本院於九十三年十
二月七日言詞辯論終結，判決如下：
　　　主　　　文
原判決關於命上訴人連帶給付超過新台幣貳佰參拾參萬陸仟捌佰壹拾貳元部分，及該
部分假執行之宣告，暨訴訟費用（除確定部分外）之裁判均廢棄。
右開廢棄部分，被上訴人在第一審之訴及其假執行之聲請均駁回。
其餘上訴駁回。
第一審訴訟費用（除確定部分外）由上訴人連帶負擔六分之一，餘由被上訴人負擔；
第二審訴訟費用由上訴人連帶負擔十分之九，餘由被上訴人負擔。
　　　事實及理由
壹、程序方面：
一、被上訴人乙○○經合法通知，未於言詞辯論期日到場，核無民事訴訟法第三百八
    十六條各款所列情形事由，爰依上訴人之聲請由其一造辯論判決。
二、按訴狀送達後，原告不得將原訴變更或追加他訴，但減縮應受判決事項之聲明者
    ，不在此限，民事訴訟法第二百五十五條第三項定有明文；此項規定，於第二審
    訴訟程序，亦有適用；同法第四百四十六條第一項亦定有明文。本件被上訴人於
    原審求為判命上訴人等應連帶給付被上訴人新臺幣（下同）一千二百九十二萬三
    千一百一十七元，及自起訴狀繕本送達翌日起至清償日止依年利率百分之五計算
    之利息，於原審訴訟進行中，減縮聲明為請求「自民國（下同）九十二年四月三
    日」起算之利息，核屬聲明之減縮，依前揭法條所示，應予准許。又原審就三百
    一十五萬三千六百七十元及自九十二年四月三日起至清償日止，按年息百分之五
    計算之利息範圍為上訴人敗訴之判決，惟原審九十二年十一月二十八日所為之判
    決卻將被上訴人得請求之損害金額誤算為二百五十八萬四千三百九十元，該項錯
    誤業經原審於九十三年九月二十一日以裁定更正之，是上訴人不服原判決而提起
    上訴，其上訴範圍原為三百一十五萬三千六百七十元暨法定遲延利息部分，嗣於
    本院言詞辯論時，上訴人減縮聲明為僅就二百五十八萬四千三百九十元暨其利息
    範圍上訴，核其所為，乃應受判決事項聲明之減縮，揆諸前開規定，亦應准許。
貳、實體方面：
一、被上訴人於本院準備程序及言詞辯論期日，均未到場，亦未提出書狀作何聲明或
    陳述，惟其於原審起訴主張：上訴人甲○○係被上訴人進達傢俱有限公司（下稱
    進達公司）之貨車司機，於九十年六月二十八日中午十二時三十分許，駕駛車牌
    號碼ＭＱ－五五三○號營業小貨車，沿台中縣清水鎮○○路由南往北方向行駛，
    行經該路近四十九號處前設有分隔島之閃黃燈交岔路口，欲左轉迴車進入對向車
    道俾返回設該路二十九之二號之進達公司，本應注意車前狀況，並應注意該交岔
    路口為閃光黃燈警告號誌及汽車迴車時，應先行暫停或減速接近，並看清來往車
    輛，再視連貫汽機車已全數通過後始得迴轉，而依當時之天候、路況及其所具之
    智識程度等情形，又無不能注意之情形，竟疏未看清來往車輛，及未俟對方直行
    連貫汽機車全數通過後，即貿然搶先於該設有閃黃燈號誌之交岔路口迴轉，適被
    上訴人所騎乘車牌號碼ＹＪＰ－九八九號重型機車正沿該路，自北往南方向行駛
    ，並以時速五十至六十公里以上之速度超速馳駛入該路四十九號前設有閃黃燈號
    誌之交岔路口，被上訴人見狀急忙往右閃避，因一時驚恐煞車失控，滑倒在地，
    並因此受有左側上臂神經叢損傷、左上肢癱瘓、臉部、兩側膝部挫傷、左側膝部
    撕裂傷、左下肢挫擦傷等重傷害。被上訴人因本件車禍而受有上開傷害，共計支
    出醫療費用十四萬一千四百三十一元。被上訴人因本件車禍受傷前，任職於光田
    綜合醫院，擔任護士工作，每年薪資四十六萬九百五十九元，然自車禍發生翌日
    起因勞動能力喪失而無法工作，參照勞動基準法第五十四條第一項第一款、公務
    人員退休法第四條第一項第一款規定，被上訴人至少可工作至六十歲，亦即被上
    訴人尚可工作三十六年又十個月，以其原有收入每年薪資四十六萬九百五十九元
    計算，依霍夫曼式第一年不扣除中間利息之計算方法，被上訴人得請求上訴人賠
    償喪失勞動能力之損害達九百七十八萬一千六百八十六元。又被上訴人於本件車
    禍事故發生時，正值花樣年華，燦爛人生才將開始，卻因上訴人甲○○之過失，
    發生本件車禍，使被上訴人受有左側上臂神經叢損傷、左上肢癱瘓等重傷害，致
    喪失勞動能力，心靈之創傷難以言喻，請求上訴人賠償精神慰撫金三百萬元；上
    訴人甲○○依法應就被上訴人上開損害負賠償責任，而上訴人進達公司為甲○○
    之僱用人，依民法第一百八十八條規定，亦應與上訴人甲○○負連帶賠償責任。
    為此，爰依民法第一百八十四條第一項前段、第二段、第一百九十三條第一項及
    第一百九十五條第一項前段、第一百八十八條之規定，請求上訴人連帶給付被上
    訴人一千二百九十二萬三千一百一十七元及自九十二年四月三日起至清償日止依
    年利率百分之五計算之利息等語（原審判命上訴人連帶應給付被上訴人三百一十
    五萬三千六百七十元，及自九十二年四月三日起至清償日止，按年息百分之五計
    算之利息。並駁回被上訴人其餘之訴。被上訴人對原審駁回其餘請求部分，未據
    聲明不服）。
二、上訴人則以：上訴人甲○○於事故發生前，行經肇事交岔路口，隨即暫時停車，
    並注意來往車輛，確認對向車道距交叉路口四、五十公尺內無來車時，始謹慎以
    十公里之速度迴轉至對向車道，已盡詳加注意車前狀況之義務，與道路交通安全
    規則第一○六條第五款之規定無違。又轉彎車固應讓直行車先行，但直行車尚未
    進入交岔路口，而轉彎車已達中心處開始轉彎，直行車即應讓轉彎車先行，道路
    交通安全規則第一百零二條第一項第六款定有明文，而汽車迴車乃指一百八十度
    之轉彎，亦屬轉彎之一種，自無排除適用上開交通安全規則之理，本件被上訴人
    以時速五十至六十公里以上之速度，超速駕駛於快車道上，於上訴人甲○○小貨
    車迴轉之時，被上訴人距交岔路口尚有相當距離，自應禮讓已開始迴轉之小貨車
    先行，惟被上訴人未於遇閃黃燈時減速慢行，加以往右閃避上訴人甲○○所駕駛
    之小貨車時，因一時驚恐煞車不當致失控滑倒在地，因此受有左側上臂神經叢損
    傷等重傷害，是本件車禍之發生主要乃肇因於被上訴人違規超速，遇閃黃燈未減
    速慢行所致。次查被上訴人自陳因本件車禍受有左側上臂神經叢損傷、左上肢癱
    瘓、臉部、兩側膝部挫傷、左側膝部撕裂傷、左下肢挫擦傷等重傷害，於九十年
    十月十六日作神經重建手術，術後經復健治療，至九十二年五月二十二日功能漸
    有改善，左肩抬舉由零度進步到一百度（正常一百八十度），左肘彎曲由十度進
    步到一百二十度（正常一百三十度至一百四十度），力量由Ｍ０度進步到Ｍ３度
　　，左手伸直由Ｍ０度進步到Ｍ２度（正常為Ｍ５度）。依其情形評估，被上訴人
　　於九十年十月十六日前，其功能損失約百分之五十（因手肘以下功能仍在）；九
　　十二年五月二十二日功能減損約百分之三十以上，是被上訴人仍可擔任護士工作
　　，僅在搬運重物時有所困難等情，此有財團法人長庚紀念醫院（林口）分院九十
　　二年九月一日（九二）長庚院法字第○九六八號函附卷可稽。又被上訴人於九十
　　二年五月二十二日回診，依其病情評估，其傷勢仍持續恢復中，僅因進步空間有
　　限，無法痊癒等情，復經上開醫院於九十二年六月五日以（九二）長庚院法字第
　　○六二七號函說明甚詳。準此，即令被上訴人之傷勢無法痊癒，惟因其傷勢仍持
　　續恢復中，是其減少勞動能力之程度自逐漸減輕而可達於百分三十以下，被上訴
　　人謂伊因本件車禍，已致殘障，喪失全部勞動能力云云，顯屬無據，況依被上訴
　　人九十一年度之所得資料，足徵被上訴人該年度於光田醫院、三商美邦人壽保險
　　股份有限公司台中分公司（下稱三商美邦公司）均有薪資所得，則被上訴人自車
　　禍發生之翌日即九十年六月二十九日起至九十二年五月二十二日止之復健期間，
　　尚非無法工作而完全喪失勞動能力。另按當事人因傷害所支出之診斷書費用，非
　　係侵權行為所生之損害，不得請求賠償，故被上訴人請求之醫療費用部分除應扣
　　除健保部分外，亦不能請求賠償三筆分別為一百五十元、一百一十元、二十元之
　　光田醫院診斷證明書費用。末查被上訴人受傷之程序已逐漸復原，縱認上訴人甲
　　○○就本件車禍有過失，審酌上訴人甲○○過失之輕微程度及兩造之財產現況，
　　自應從輕酌定精神慰撫金之賠償數額等語，以資抗辯。並上訴聲明：（一）原判
　　決關於命上訴人給付被上訴人超過五十六萬九千二百八十元及其法定利息與該部
　　分假執行之宣告暨命負擔該部分訴訟費用之裁判均廢棄。（二）右廢棄之部分，
　　被上訴人於原審之訴及假執行聲請均駁回。（三）除確定部分外，第一、二審訴
　　訟費用由被上訴人負擔。（四）如受不利之判決，願以現金或等值之彰化銀行無
　　記名可轉讓定期存單為被上訴人供擔保，請准宣告免為假執行。
三、被上訴人主張：上訴人甲○○係上訴人進達公司之貨車司機，於九十年六月二十
    八日中午十二時三十分許，駕駛車牌號碼ＭＱ－五五三○號營業小貨車，沿台中
    縣清水鎮○○路由南往北方向行駛，行經該路近四十九號處前設有分隔島之閃黃
    燈交岔路口，欲左轉迴車進入對向車道俾返回設該路二十九之二號之進達公司，
    於該交岔路口迴轉時，適被上訴人乙○○所騎乘車牌號碼ＹＪＰ－九八九號重型
    機車正沿該路，自北往南方向行駛，並以時速五十至六十公里以上之速度超速馳
    駛入該路四十九號前設有閃黃燈號誌之交岔路口，被上訴人見上訴人甲○○車輛
    在前方迴轉後急忙往右閃避，因一時驚恐煞車失控，滑倒在地，並因此受有左側
    上臂神經叢損傷、左上肢癱瘓、臉部、兩側膝部挫傷、左側膝部撕裂傷、左下肢
    挫擦傷等傷害之事實，並據其提出診斷證明書二紙、殘障手冊一紙附卷可稽。且
    上訴人甲○○因上揭事故，由臺灣臺中地方法院檢察署檢察官提起公訴（九十年
    度偵字第二一九０六號），經本院刑事庭九十一年度交上易字第二０五七號審理
    結果，以業務過失致重傷罪判處有期徒刑五月確定，亦經本院依職權調取上揭刑
    事案卷查明可憑。是被上訴人上開主張，堪認為真實。
四、上訴人甲○○雖否認其有過失，辯稱：伊至交岔路口已看清車況四、五十公尺內
    無來車始予迴轉，被上訴人應依道路交通安全規則第一○二條第一項第六款規定
    讓已達中心線迴轉之上訴人先行云云。惟查：（一）本件車禍據現場目擊証人王
    清來於警訊時証稱：「我當時由北往南行駛中山路，原本我騎在重機車ＹＪＰ－
    九八八號前頭，我的車速約五、六十公里，後來重機車ＹＪＰ－九八八號由我的
    左後方超越我、、、、、、我看到重機車ＹＪＰ－九八八號是先煞車再右側滑倒
    ，一直到路旁我有過去扶他」等語。另証人即到現場處理本件車禍員警洪元凱亦
    於原審刑事庭審理中到庭証稱：小貨車上的刮痕，以當時用肉眼來看都是舊痕跡
    ，現場未留有破損碎片痕跡，右後車輪擋泥板的部分也是舊痕跡等語。參以本件
    機車直立時左前照後鏡其高度較小貨車右後輪之擋泥板甚多，其高度顯不成比例
    等情以觀，足認兩造車輛並未發生擦撞。（二）依肇事現場圖顯示，上訴人甲○
    ○駕駛車牌號碼ＭＱ－五五三○號營業小貨車沿臺中縣清水鎮○○路由南往北方
    向行駛，途經該路近四十九號處前之設有分隔島之閃黃燈交岔路口，欲左轉迴車
    進入對向車道俾返回設該路二十九之二號之「進達傢俱有限公司」，而被上訴人
    所騎乘車號ＹＪＰ－九八八號重型機車正沿該路，自北往南方向行駛，並以時速
    五十至六十公里以上之速度超速馳駛入該路四十九號前設有閃黃燈號誌之交岔路
    口，肇事後小貨車停於迴轉缺口南向車道距缺口四、一公尺，被上訴人之機車停
    在小貨車右後方之慢車道上，其後方留有剎車痕六公尺，刮地痕十一、四公尺等
    情；再參以上訴人甲○○於警訊時自承：「當時我由南往北至肇事路口沒停車直
    接迴轉中山路南下車道，我迴轉南下直行都慢行，當我車子迴轉到一半有看對方
    急駛而來」等語；於偵查中供稱：「（：有無看到對方的機車？）我看到很多車
    子速度已放慢，但我沒看到對方的車子」「（問：為何不等直行車輛全部通過後
    再回轉？）因為他們離我還回處還有四、五十公尺」等語以觀，足見本件車禍係
    上訴人甲○○駕駛小貨車行經閃黃燈交岔路口迴車前，自恃對向來車已放慢速度
    ，乃未暫停看清確無來往車輛，即冒然迴轉；而被上訴人駕駛機車行經閃黃燈交
    岔路口，未注意車前狀況超速行駛，見上訴人甲○○駕駛之小貨車迴轉一時驚慌
    剎車失控滑倒受傷，可以認定。本件肇事責任於刑事案件審理時，經送台灣省台
    中縣區車輛行車事故鑑定委員會鑑定及台灣省汽車肇事覆議鑑定委員會覆議結果
    ，亦持相同看法，認為上訴人甲○○迴車前未暫停，未看清無來往車輛，為肇事
    主因，被上訴人未注意車前情況謹慎行駛，為肇事次因，此有鑑定意見書及覆議
    函可稽，益證上訴人甲○○之行為有過失，是上訴人所辯伊並無過失云云，要屬
    卸責之詞，不足採信。（三）按汽車行駛時，駕駛人應注意車前狀況，並隨時採
    取必要之安全措施；在設有閃黃燈號號誌之交岔路口，應先暫停或減速慢行，再
    視路況以定行止；汽車迴車前，應暫停並顯示左轉燈光或手勢，看清來往車輛，
    並注意行人通過，始得迴轉，此道路交通安全規則第九十四條第三項、第一百零
    六條第五款及道路交通標線號誌設置規則第一百九十四條第三項第四款分別定有
    明文。上訴人雖復辯稱：道路交通安全規則第一○二條第一項第六款轉彎車固應
    讓直行車先行，但直行車尚未進入交岔路口，而轉彎車已達中心處開始轉彎，直
    行車應讓轉彎車先行，上開規定，於汽車迴轉持，亦有適用。惟查：上開規定係
    針對轉彎車所為規定，本件上訴人甲○○係在迴轉中，自應優先適用道路交通安
    全規則第一○六條第五款規定，於迴車前，應暫停並看清來往車輛，始得迴轉。
    依上訴人甲○○於警、偵訊之前開陳述，其於系爭設有閃黃燈號號誌之交岔路口
    迴車前，顯未依道路交通安全規則第一○二條第一項第五款規定，先暫停確實看
    清來往車輛車即直接迴轉；上訴人甲○○駕車自應注意上述道路交通安全規定，
    且依其狀況，又非不能注意，竟疏未注意，以致肇事致被上訴人受傷，上訴人甲
    ○○顯有過失甚明。惟依前揭現場目擊證人王清來於警訊之供證，被上訴人騎乘
    重機車，原在證人王清來所騎機車後面，於事故發生前，始由王清來機車之左後
    方加速超越，而王清來稱其當時車速約五、六十公里，被上訴人能從其後方加以
    超越，顯然被上訴人於事故發生前之車速，當遠超過五、六十公里，而依卷附之
    道路交通事故調查報告表記載，肇事地點為限速四十公里之路段，則被上訴人業
    已違規超速駕駛，甚為灼然，以致見及上訴人甲○○小貨車迴轉，緊急煞車失控
    ，滑倒在地而受傷。被上訴人於行經設有閃黃燈號號誌之交岔路口，非但未減速
    慢行，反加速超速駕駛，其對於本件車禍之發生，自有相當之過失。本院審酌上
    訴人甲○○迴車前未暫停，確實看清無來往車輛，即逕行迴轉為肇事主因；被上
    訴人於行經設有閃黃燈號號誌之交岔路口，非但未減速慢行，反加速超速駕駛，
    雖為肇事次因，惟其過失程度亦不輕等情，認為兩造過失比例，以上訴人甲○○
    負百分之六十過失責任，被上訴人負百分之四十過失責任，允為適宜。
五、按因故意或過失不法侵害他人權利者，負損害賠償責任；受僱人因執行職務，不
    法侵害他人之權利者，由僱用人與行為人連帶負損害賠償責任；不法侵害他人之
    身體或健康者，對於被害人因此喪失或減少勞動能力或增加生活上之需要時，應
    負損害賠償責任；不法侵害人之身體、健康者，被害人雖非財產上之損害，亦得
    請求賠償相當之金額，民法第一百八十四條第一項前段、第一百八十八條第一項
    前段、第一百九十三條第一項、第一百九十五條第一項前段分別定有明文。查被
    告甲○○為被告進達公司之受僱人，其因執行職務，不法侵害原告之權利，被告
    二人依法應負連帶賠償責任。茲就原告請求被告賠償之費用，是否應予准許，分
    述為次：
（一）醫療費用部分：被上訴人請求上訴人賠償其因本件車禍受傷而支出醫療費用總
      計十四萬一千四百三十一元，並提出醫療費用單據共二十五紙在卷為證，上揭
      單據且為上訴人所不爭執，堪信屬實。惟查：被上訴人主張之醫療費用數額，
      依其提出之單據所示，係包含全民健保支出費用及被上訴人部分負擔部分之金
      額。而依全民健康保險法第八十二條規定：「保險對象因汽車交通事故，經本
      保險提供醫療給付者，本保險之保險人得向強制汽車責任保險之保險人代位請
      求該項給付。」換言之，全民健康保險之被保險人係因汽車交通事故，經全民
      健康保險提供醫療給付者，全民健康保險之保險人自得向強制汽車責任保險之
      保險人代位請求該項給付，而依強制汽車責任保險法第三十條規定，於該範圍
      內，加害人或強制汽車責任保險之被保險人之損害賠償責任即因而解免，全民
      健康保險被保險人對於加害人之損害賠償請求權亦因而喪失（最高法院八十八
      年度台上字三五三號判決參照），故被上訴人請求全民健保支出費用部分，即
      屬無據。查被上訴人提出之上揭醫療費用單據所示，其自行支出之部分負擔額
      ，其中光田醫院部分共計二萬五千八百零九元，長庚醫院部分共計一萬四千七
      百二十三元，林煥洲復健科診所部分為一千四百五十元，沙鹿童綜合醫院部分
      為二百一十元，國軍台中總醫院部分為二百元，合計為四萬二千三百九十二元
      。又其中光田醫院部分中診斷證明書費用三筆分別為一百五十元、一百一十元
      、二十元部分，雖非因侵權行為直接所受之損害，惟係被害人為實現損害賠償
      債權所支出之必要費用，且係因加害人之侵權行為所引起，核屬因受上訴人侵
      害之必要支出費用，亦得列為損害費用，上訴人此部分抗辯不足採信。據上，
      被上訴人請求上訴人賠償醫療費用四萬二千三百九十二元部分，應屬有據，逾
      此部分之請求，則無理由。
（二）喪失勞動能力之所得部分：被上訴人主張因本件車禍受傷前，於光田醫院擔任
      護士工作，年薪四十六萬零九百五十九元，然自車禍發生翌日即九十年六月二
      十九日起因勞動能力喪失而無法工作，參照勞動基準法第五十四條第一項第一
      款、公務人員退休法第四條第一項第一款規定，被上訴人至少可工作至六十歲
      ，亦即被上訴人尚可工作三十六年又十個月，以其原有收入每年薪資四十六萬
      九百五十九元計算，依霍夫曼式第一年不扣除中間利息之計算方法，被上訴人
      得請求被告賠償喪失勞動能力之損害達九百七十八萬一千六百八十六元。惟查
      ：
    １、按刑法第十條第四項第四款所稱毀敗一肢以上之機能，係指肢體因傷害之結
        果完全喪失其效用者而言，初不以驗斷時之狀況如何為標準，如經過相當之
        診治而能回復原狀，或雖不能回復原狀而僅祇減衰其效用者，仍不得謂為該
        款之重傷，最高法院著有二十八年上字第一○九八號判例。經查：依被上訴
        人提出之光田醫院診斷書醫師囑言欄記載：須繼續治療五個月。被上訴人於
        光田醫院僅治療二個月餘，即先於九十年九月十一日出具「勞工保險傷病診
        斷書」稱：「無法恢復」，此部分診斷結果自不足採。
    ２、次查經原審二度函詢長庚紀念醫院後，該院答稱：「原告因本件車禍受傷，
        於九十年十月十六日作神經重建手術，術後經復健治療，至九十二年五月二
        十二日功能漸有改善，左肩抬舉由零度進步到一百度（正常一百八十度），
        左肘彎曲由十度進步到一百二十度（正常一百三十度至一百四十度），力量
        由Ｍ０度進步到Ｍ３度，左手伸直由Ｍ０度到Ｍ２度（正常為Ｍ５度）。依
        其情形評估，原告於九十年十月十六日前，其功能損失約百分之五十（因手
        肘以下功能仍在）；九十二年五月二十二日功能減損約百分之三十以上，是
        原告仍可擔任護士工作，僅在搬運重物時有所困難」等情，此有財團法人長
        庚紀念醫院（林口）分院九十二年九月一日（九二）長庚院法字第○九六八
        號函附原審卷可稽。又被上訴人於九十二年五月二十二日回診，依其病情評
        估，其傷勢仍持續恢復中，僅因進步空間有限，無法痊癒等情，亦經上開醫
        院於九十二年六月五日以（九二）長庚院法字第○六二七號函說明甚詳。準
        此，即令被上訴人之傷勢無法痊癒，惟因其傷勢仍持續恢復中，是其減少勞
        動能力之程度已逐漸減輕，而於九十二年五月二十二日時可達於僅減損百分
        三十，應可認定。被上訴人謂伊因本件車禍，已致殘障，喪失全部勞動能力
        云云，顯屬無據。
    ３、再查依被上訴人九十一年度之所得資料，顯示被上訴人該年度於光田綜合醫
        院、三商美邦公司均有薪資所得，經本院分別發函向光田醫院、三商美邦公
        司查詢後，光田醫院於九十三年五月七日以（９３）光醫管人字第９３００
        ３５３號函檢送被上訴人乙○○於該院任職期間之資歷，被上訴人於光田醫
        院任職期間為「八十九年五月十五日至九十年八月三十一日，任職於體檢部
        ，擔任護士職務，每月薪資為三萬五千元，九十年九月三日至九十年九月四
        日於門診擔任護士，每月薪資二萬三千六百七十元，九十年九月五日迄今，
        因病留職停薪。」（見本院卷第五十七頁）；三商美邦公司則於九十三年五
        月五日以三證（９３）第三○二八一號業務人員服務證明書覆本院函，稱被
        上訴人乙○○於九十一年六月份到職，其合約生效日為九十一年六月四日，
        迄今仍於該公司服務，九十一年六月至九十二年五月共計十二個月，平均每
        月薪資為二萬四千七百零七元（見本院卷第五十四頁）。是被上訴人主張其
        自車禍發生翌日即九十年六月二十九日起因勞動能力喪失而無法工作云云，
        尚難憑信。
    ４、依被上訴人提出為上訴人不爭執之八十九年度綜合所得稅結算申報書所示，
        被上訴人全年薪資所得為四十六萬零九百五十五元，其每月平均薪資為三萬
        八千四百一十三元（元以下四捨五入）。是綜上所述，本院認為被上訴人之
        勞動能力損害為：自車禍發生之翌日即九十年六月二十九日起至九十年八月
        三十一日、九十年九月三日至九十年九月四日之受傷期間，因仍分別於光田
        醫院體檢部以每月薪資三萬五千元、門診部以每月薪資二萬三千六百七十元
        擔任護士，故九十年六月二十九日起至九十年九月四日期間應認被上訴人仍
        有工作能力而無減少收入。而被上訴人於光田綜合醫院留職停薪之九十年九
        月五日起至九十年十月二十日於長庚醫院完成手術出院時之治療期間，因無
        法工作，此部分應認為減少全部工作收入，以每月平均薪資計算該一月又十
        六日期間之損害。自九十年十月二十一日起至九十一年六月三日止，合計七
        月又十四日之復建期間，被上訴人減少百分之五十之工作能力且無工作收入
        ，應按每月平均薪資之百分之五十計算其損害。又被上訴人自九十一年六月
        四日起於三商美邦公司任職，平均每月薪資為二萬四千七百零七元，較車禍
        前之八十九年每月平均薪資減少一萬三千七百零六元，而至九十年五月二十
        二止之復建期間內，被上訴人之工作能力減少百分之五十，按每月平均薪資
        之百分之五十計算其損害為一萬九千二百零六元五角；較其此段時間實際減
        少之薪資為多，自應以其每月實際減少之薪資一萬三千七百零六元，計算該
        十一月又十九日期間被上訴人工作能力之損害方為合理。末被上訴人自九十
        二年五月二十三日起，迄其六十歲退休時止，則減少百分之三十之工作能力
        ，應按其工作收入之百分之三十計算其損害。查被上訴人為六十七年五月十
        二日出生，於九十二年五月二十三日時為二十五歲一月（不足一月以一月計
        算），至其六十歲時尚有三十六年又十月。
    ５、依上開說明，被上訴人得主張之損害為：
      （１）九十年九月五日起至九十年十月二十日止之治療期間一月又十六日之全
            部工作收入，應按其八十九年每月平均薪資計算其損害。即為：五萬八
            千二百三十九元。
　　　　　　計算式：38413 ×1+38413 ×16/31=58239.（小數點以下四捨五入）
　　　（２）九十年十月二十一日起至九十一年六月三日止之復建期間，共七月又十
　　　　　　四日減少百分之五十工作能力，應按其八十九年每月平均薪資之百分之
　　　　　　五十計算其損害。即為：十四萬三千四百零九元。
　　　　　　計算式：（38413 ×7+38413 ×14/30）×50%=143409.（小數點以下四
　　　　　　捨五入）
　　　（３）九十一年六月四日起至九十二年五月二十二日止之復建期間內，被上訴
　　　　　　人已任職於三商美邦公司，並領有平均薪資每月二萬四千七百零七元，
　　　　　　惟較之車禍前之八十九年每月平均薪資三萬八千四百一十三元，仍減少
　　　　　　一萬三千七百零六元，以其每月實際減少之薪資一萬三千七百零六元，
　　　　　　計算該十一月又十九日期間之損害。即為：十五萬九千四百四十六元。
　　　　　　計算式：（13706 ×11+13706 ×19/31）=159446.（小數點以下四捨五
　　　　　　入）
　　　（４）自九十二年五月二十三日起，迄被上訴人六十歲退休時止，共三十六年
　　　　　　又十月減少百分之三十之工作能力，應按其工作收入之百分之三十計算
　　　　　　其損害。經依霍夫曼式扣除中間利息一次計算，即為：二百九十三萬三
　　　　　　千五百九十三元。
            計算式：年別5%複式霍夫曼計算法（第一年不扣除中間利息）
　　　　　　[460955 ×20.0000000（此為應受扶養36年之霍夫曼係數）+460955 ×
            0.83 ×（21.00000000-00.0000000）]=0000000（小數點以下四捨五入
            ）0000000 ×30%=0000000
　　　（５）合計，被上訴人得請求減少之勞動能力損失為三百二十九萬四千六百八
　　　　　　十七元。
（三）精神慰撫金部分：被上訴人主張於本件車禍事故發生時，正值花樣年華，燦爛
      人生才將開始，卻因上訴人甲○○之過失，發生本件車禍，使被上訴人受有左
      側上臂神經叢損傷、左上肢癱瘓等傷害，致被上訴人喪失部分勞動能力，其心
      靈之創傷難以言喻，為此請求上訴人賠償精神慰撫金三百萬元。本院審酌被上
      訴人受傷程度非淺、本件車禍發生之經過、被上訴人係護理科二專畢業，上訴
      人甲○○係高中畢業，兩造名下均無不動產等兩造收入等財產狀況，並以被上
      訴人減損工作能力損失部分已列入損害賠償額如前所述，認被上訴人請求精神
      慰撫金之數額以六十萬元為適當，逾此部分之主張，尚嫌過高，不應准許。
（四）從而，被上訴人所受之損害額總計為三百八十九萬四千六百八十七元。
七、末按損害之發生或擴大，被害人與有過失者，法院得減輕賠償金額，或免除之。
    民法第二百十七條第一項定有明文。本件事故上訴人甲○○應負百分之六十過失
    責任，被上訴人應負百分之四十過失責任，已認定如前。則被上訴人所受前揭損
    害，自應扣除其中百分之四十，而僅得向上訴人請求其餘百分之六十為賠償金額
    。故被上訴人得請求之損害金額應為：二百三十三萬六千八百十二元（小數點以
    下四捨五入）。計算式：0000000 ×60%=0000000。
八、綜上所述，被上訴人依侵權行為之法律關係，請求上訴人連帶給付二百三十三萬
    六千八百十二元，及自九十二年四月三日起至清償日止，按年息百分之五計算之
    利息，洵屬有據，為有理由，應予准許。被上訴人逾此範圍之請求，為無理由，
    應予駁回。至於被上訴人敗訴部分，其假執行之聲請失所附麗，應併予駁回。原
    審就超過上開應准許部分，為上訴人敗訴之判決，並為假執行之宣告，自有未洽
    。上訴意旨就此部分指摘原判決不當，求予廢棄改判，為有理由。至於上開應准
    許部分，原審判命上訴人給付，並為假執行之宣告，核無違誤，上訴意旨，就此
    部分，仍執陳詞，指摘原判決不當，求予廢棄，為無理由，應駁回其上訴。
九、本件因事證已臻明確，兩造其餘攻擊、防禦方法及所為之立證，與判決之結果不
    生影響，無庸再逐一予以論究，合併敘明。
十、據上論結，本件上訴為一部有理由，一部無理由，依民事訴訟法第四百五十條、
    第四百四十九條第一項、第七十九條但書、第八十五條第二項、第四百六十三條
     、第三百八十五條第一項前段，判決如主文。
中　　　華　　　民　　　國　　九十三　　年　　 十二　　 月　　二十一　　日
~B1民事第二庭審判長法　官　童有德
~B2　　　　　　　　法　官　蔡秉宸
~B3　　　　　　　　法　官　翁芳靜
右為正本係照原本作成。
上訴人得上訴。
被上訴人不得上訴。
如對本判決上訴，須於收受判決送達後二十日內向本院提出上訴書狀，其未表明上訴
理由者，應於提出上訴後二十日內向本院提出上訴理由書(須按他造人數附具繕本)。
上訴時應提出委任律師為訴訟代理人之委任狀。具有民事訴訟法第四百六十六條之一
第一項但書或第二項之情形為訴訟代理人者，另應附具律師及格證書及釋明委任人與
受任人有該條項所定關係之釋明文書影本。
~B 　 　　　　　　書記官　陳麗玉
中　　　華　　　民　　　國　　九十三　　年　　 十二　　 月　　二十二　　日
                                                                        Ｂ
